臺灣臺中地方法院民事判決
111年度婚字第572號
原      告  甲○○  
訴訟代理人  吳憶如律師
被      告  乙○○  

上列當事人間請求離婚事件，本院於民國111年9月19日言詞辯論
終結，判決如下：
    主      文
一、准原告與被告離婚。
二、訴訟費用由被告負擔。 
    事實及理由
壹、原告主張略以：　　
一、兩造於民國79年3月31日結婚，婚後育有成年子女甲○○、李
    晉怡，共同居住在原告父親所有之臺中市○○區○○路000巷00
    弄00○0號房屋(下稱系爭住所)。惟自十餘年前二人雖生活於
    同一屋簷，然已幾無互動，形同陌路，各自使用不同樓層、
    房間，且原告遭被告拒絕同房，甚至將原告鎖在房門外，雙
    方分房至今十餘年，難認有夫妻之實，此外，被告多年來屢
    次誣指原告、原告父母對其有暴力行為，並於半夜敲門誣指
    原告偷取被告之東西及長期誣指原告弄壞家中電器，又長期
    向原告索要生活費，已是轄區派出所頭痛人物，原告與原告
    父母親基於家庭和諧，多年來均一再包容，被告不僅未知悔
    悟，對家庭毫無貢獻，亦未曾協助原告照顧同住之年邁父母
    ，更於109年間無端向法院聲請對原告之保護令，業遭法院
    駁回。近日又對年邁、身體行動不便之原告父母大聲吵鬧，
    復聲稱系爭住所係伊所有，並將原告及原告父母趕出門，要
    求渠等不能回去；此外，其於與原告父親傷害案件之偵查及
    審理階段，屢次具結證稱已與原告離婚10多年等語，顯兩造
    至今已無任何夫妻情感，致兩造婚姻確實存有不能繼續維持
    之破綻，且可歸責於被告。
二、被告與原告、父母、女兒之間多年來因生活觀念及價值觀等
    問題爭吵不斷，感情疏離，兩造完全分居後即互已不聞問，
    形同路人，已無法達成實質夫妻生活之婚姻目的，且被告諸
    多情緒性言論及行為，使原告與原告家人及已成年之大女兒
    甲○○難以與其共同生活，又兩造分居之時間長達十年以上，
    爰依民法第1052條第1項第3、4、8款及同條第2項之規定請
    求法院判決兩造離婚等語。
三、對被告陳述之答辯：原告平常都在上班不可能用爐火，就算
    原告不在家，被告也說是原告弄壞的；原告沒有拿過被告的
    錢，反而是被告都要跟原告拿錢；電視、微波爐鎖在被告房
    間鎖著，被告也說是原告弄壞，原告有買一個新的微波爐，
    被告還說原告把他賣掉；原告是怕被告沒有工作沒有錢吃飯
    ，所以每個月才給她新臺幣(下同)8000元。另粉末或什麼也
    是被告自己把東西弄壞，原告沒有住在家裡，不知道那包是
    什麼，東西放久也會變質。被告在家裡半夜會敲門說原告偷
    被告的錢，不然就要到派出所報案，是一個月二、三次這樣
    講，有時半夜12點多還打電話說原告沒拿錢給被告等語。
四、聲明：請准原告與被告離婚。
貳、被告則以：　　
一、原告爸爸有打我。被告當庭拿出的粉末是毒的粉，被告去煎
    了以後都是黑的，是原告想要害死我，我也有去派出所報警
    。又前2年的8月份，被告被原告打，才跟原告要每個月8000
    元生活費。另被告出去買菜回來，一開瓦斯，瓦斯只能點燃
    一半的爐火，另一半都壞掉，都是原告弄壞的。我有常說原
    告偷我東西，因從結婚以後原告就常常偷我東西，我去市場
    賣菜，賺一點錢原告也偷拿。被告有於晚上11點打電話跟原
    告要錢，原告11點都還沒睡，都在喝酒。我錢不見，才會去
    敲原告的門。我現在住豐東路房子，該房子不知道是我的還
    是誰的，我是跟大女兒說最好不要回來偷拿我的錢等語。
二、請求駁回原告之訴。
參、本院的判斷：
一、按有民法第1052條第1項以外之重大事由，難以維持婚姻者
    ，夫妻之一方得請求離婚，但其事由應由夫妻之一方負責者
    ，僅他方得請求離婚，民法第1052條第2項定有明文。上開
    條文規定之立法意旨，在符合現代多元化社會之需要，使裁
    判離婚之事由較富彈性，其判斷之標準為婚姻是否已生破綻
    而無回復之希望。而婚姻是否已生破綻無回復之希望，不可
    依主觀的標準，即從原告已喪失維持婚姻意欲之主觀面加以
    認定，而應依客觀之標準，即難以維持婚姻之事實，是否已
    達倘處於同一境況，任何人均將喪失維持婚姻意欲之程度而
    定（最高法院95年度台上字第1450、2924號、94年度台上字
    第115、2059號民事判決意旨參照）。再按婚姻係以夫妻共
    同生活為目的，夫妻應互相協力保持共同生活之圓滿、安全
    及幸福，並應相互尊重增進情感和諧及誠摯相處，此為維持
    婚姻之基礎，若此基礎不復存在，致夫妻無法共同生活，無
    復合可能者，應認有難以維持婚姻之重大事由存在。又有民
    法第1052條第1項以外之重大事由，難以維持婚姻者，夫妻
    之一方如無過失，自得請求離婚；如夫妻雙方就該事由均須
    負責時，應比較衡量雙方之有責程度，僅責任較輕之一方得
    向責任較重之他方請求離婚，如雙方之有責程度相同，則雙
    方均得請求離婚，始符民法第1052條第2項規定之立法本旨
    （最高法院94年台上字第2059號、98年度台上字第1233號民
    事判決意旨、95年度第5次民事庭會議決議參照）。
二、經查：
　㈠兩造於79年3月31日結婚，現婚姻關係存續中之事實，為兩造
    所不爭執，並有戶口名簿在卷可參(本院卷第20頁)，已堪以
    認定。
　㈡原告主張兩造分房十多年，多年來感情不睦，被告長年誣指
    原告偷取被告之物品，誣指原告弄壞家中電器，且要求原告
    父母不能回去系爭住所等情，雖據被告以前詞置辯。惟查，
    依被告於本院所稱：伊出去買菜回來，開瓦斯只能點燃一半
    的爐火，另一半都壞掉，都是原告弄壞的。伊有說原告偷我
    東西，因從結婚以後原告就常常偷伊東西，去市場賣菜賺一
    點錢原告也偷拿，兩造同住時，被告錢不見，約一個月會一
    次。晚上11點打電話跟原告要錢，是因原告還沒睡在喝酒等
    語觀之，被告未能提出原告有故意毀壞家中電器或有竊取被
    告金錢之證據，只要家中電器壞掉或被告有金錢財物遺失，
    即指摘係原告所致；再參佐被告當庭拿出不詳粉末即稱是原
    告下毒云云，均可認原告主張遭被告長期誣指之事並非無據
    。復參酌證人即證人即兩造之女甲○○於本院審理時具結證稱
    ：「(那兩造為何已經分居十幾年？)兩造沒有住同一間房子
    ，但分房睡已經十幾年。住不同屋子是今年才開始。」、「
    (何人搬出去？)爸爸跟阿公阿嬤，住在山上。」、「(兩造
    分房睡，兩造感情、相處狀況？)常常吵架，兩三天就會吵
    ，什麼事情都會吵，這種情形十幾年來都是這樣。」、「(
    兩造是否相處很不和睦？)是。」、「(被告跟原告的父母是
    否相處也不和睦？)是，感情也不好，婆媳關係很不好，兩
    人都互相討厭對方，被告也不承認原告父母是她的公婆。」
    、「(他們平常如何稱呼)互相都不稱呼，被告也沒有叫原告
    父母。」、「(原告現在跟被告互動情形如何？)被告要錢的
    時候才會跟原告講話。」、「(原告現在能夠回去家裡？)不
    能，都被鎖著，我下班回去也都鎖著，我叫被告才會開。」
    、「(原告沒有辦法進去？)沒有辦法，除非我有回去原告才
    能進去。被告如果從內鎖著，我有鑰匙也無法打開。」、「
    (三叔叔過年過節會回來家裡看爸爸媽媽？)都回山上看，沒
    有辦法回去我們現在住的房子，二叔叔也是。」、「(為何
    親戚現在無法回去？)因為被告不讓他們進去」等語在卷（
    本院卷第76至81頁），證人甲○○為兩造之子女，在原告搬離
    系爭住所前，係與兩造同住，現仍與被告同住系爭住所，其
    對兩造相處情形知之甚詳，所述應可採憑，更足佐證兩造長
    期相處不睦。又查，系爭住處之房屋所有權人係原告父親李
    坤金，亦有原告提出之建築改良物所有權狀影本可稽，而被
    告長期居住該處，衡情對系爭住所之登記所有權人為何人自
    不能諉為不知，然被告竟要求房屋所有權人夫妻即原告父母
    不得返回該址，亦據證人甲○○陳明：「(為何會感情不睦？)
    住一起都有摩擦，被告已經跟阿公阿嬤說這個房子是被告的
    ，所以叫阿公阿嬤不能回去房子這裡。」等語在卷，堪認原
    告主張系爭住所係其父親所有，然被告不讓原告父母回去系
    爭住所乙節亦屬實在。再參以證人甲○○證述兩造分房分居及
    感情不睦情形，佐以被告於聲請保護令事件中曾提及兩造雙
    方長期個性及生活習慣均不合等情，亦有原告提出之110年
    度家護字第262號民事裁定可參(參見本院卷第24頁)，在在
    可證原告此部分主張兩造已分房十多年，多年來感情不睦，
    被告長年誣指原告偷取被告財物，又誣指原告弄壞家中電器
    ，且聲稱系爭住所係伊所有，並要求原告及原告父母不能回
    去之事實，均堪採信；至被告辯稱：原告下毒，又原告父親
    有打被告云云，惟被告所稱原告下毒之事，僅依其持有不詳
    粉末一包，尚無從證明該不詳粉末與原告有關，更無從證明
    原告有下毒；另被告遭原告父親李坤金打傷乙節，縱然曾有
    此事，亦不能認為被告可據為不同意離婚之正當事由，是被
    告此部分所辯，尚難採憑。
　㈢從而，兩造既已分房十多年，且多年感情不睦，復被告長期
    隨意誣指原告偷取被告財物，誣指原告弄壞家中電器，且其
    知悉系爭住所係原告父親李坤金所有，仍要求原告及原告父
    母不能返回系爭住所等情，長期造成原告情感上巨大痛苦，
    被告所為已違夫妻共營美滿生活之本旨，足以妨害兩造婚姻
    及家庭生活和諧，並已影響兩造間夫妻情感之和睦。原告既
    於前揭客觀情形下無維持婚姻之意願，而被告亦曾於他案偵
    查及審理中稱：伊與原告已離婚十幾年等語，有臺灣臺中地
    方法院檢察署訊問筆錄及本院審判筆錄在卷可佐(本院卷第3
    2、38頁)，可認被告亦已無心與原告續營婚姻生活，難認兩
    造婚姻有修復之可能。從而，可認任何人處於同一情況下，
    均不願繼續維持婚姻生活，堪認兩造間之婚姻已生破綻而無
    回復之希望，有不能維持婚姻之重大事由。而衡之兩造有責
    程度，被告之過失責任可認不小於原告，是原告依民法第10
    52條第2項請求判決離婚，洵屬正當，應予准許，爰判決如
    主文第一項所示。
三、原告上開請求既經本院審認有理由而准予離婚，其仍依據民
    法第1052條第1 項第3、4、8款之規定訴請離婚，為請求權
    競合，本院自不需再予審酌認定，併此敘明。
四、訴訟費用負擔之依據：家事事件法第51條，民事訴訟法第78
    條。
中　　華　　民　　國　　111 　年　　10　　月　　17　　日
                  家事法庭  法  官  黃家慧 
以上為正本係照原本作成。　
如對本判決上訴，須於判決送達後20日內向本院提出上訴書狀（
須附繕本），並繳納上訴費用新臺幣4,500元。
如委任律師提起上訴者，應一併繳納上訴審裁判費。 
中　　華　　民　　國　　111 　年　　10　　月　　17　　日
                            書記官  孫超凡